【裁判字號】    89,交易,657
【裁判日期】    900731
【裁判案由】    過失傷害
【裁判全文】
臺灣高雄地方法院刑事判決                        八十九年度交易字第六五七號
    公  訴  人  臺灣高雄地方法院檢察署檢察官
    被      告  乙○○
右列被告因過失傷害案件，經檢察官提起公訴（八十九年度偵字第八六四五號），本
院判決如左：
    主  文
乙○○因過失傷害人，處有期徒刑肆月，如易科罰金，以參佰元折算壹日。
    事  實
一、乙○○領有普通小型車駕駛執照，於民國八十九年一月二十日下午四時三十五分
    許，駕駛車牌號碼ＶＣ─八六八一號自用小客車，沿自高雄市左營區○○○路由
    西往東方向行駛在內側快車道上，行經該路六四四號前分隔島缺口時，本應注意
    汽車行駛時，駕駛人應注意車前狀況，並隨時採取必要之安全措施，及行車速度
    應依標誌之規定，且依當時客觀情狀天候晴、有日間自然光線、柏油路面乾燥無
    缺陷、無障礙物、視距良好，依其智識、能力並無不能注意之情事，竟疏未注意
    車前狀況，且隨時採取必要之安全措施，復未遵守該處行車速限五十公里之標誌
    ，而以時速七、八十公里之高速疾駛，適有考領重型機車駕駛執照之丙○○騎乘
    車牌號碼ＸＱＳ─一五０號重型機車，前方附載兒童黃韋欽（八十九年六月二十
    九日生）、後方附載蔡易順，與乙○○駕駛之自小客車同方向行駛在右前方，擬
    左轉穿越道路中間分隔島缺口至對向車道之際，亦疏未注意轉彎車應暫停讓直行
    車先行而貿然左轉，乙○○見狀煞閃不及，撞及丙○○騎乘之重型機車後人車倒
    地，丙○○因而受有右舟狀骨骨折、右遠端橈骨骨折、左近端脛骨骨折之傷害，
    黃韋欽受有左側顳枕區頭皮擦傷、瘀傷、腦震盪等傷害。乙○○於警方據報知悉
    有犯罪事實，尚不知悉犯罪人時，向前往處理之警員主動承認肇事自首而願接受
    裁判。
二、案經丙○○及黃韋欽之父丁○○訴請臺灣高雄地方法院檢察署檢察官偵查起訴。
    理  由
一、訊據被告乙○○固坦承於右揭時、地駕車不慎與告訴人丙○○騎乘之機車發生交
    通事故，惟辯稱：我行駛在內側快車道上，時速約七、八十公里，見丙○○騎機
    車在我右前方擬左轉穿越馬路，乃按喇叭警示，丙○○因而未左轉，我警戒心降
    低，未料他突然再度左轉穿越馬路，我閃避不及而肇事，本件交通事故丙○○應
    負主要肇事原因，且黃韋欽乘坐機車未戴安全帽導致頭部受傷等語。經查：
（一）按汽車行駛時，駕駛人應注意車前狀況，並隨時採取必要之安全措施；行車速
      度依標誌之規定；道路交通安全規則第九十四條第三項、第九十三條第一項定
      有明文。此為一般汽車駕駛人所應注意並確實遵守之事項，被告考領有普通小
      型車駕駛執照，此有證號查詢汽車駕駛人一份附卷可參，被告對於上開規定應
      當知之甚詳，駕車時理應注意上述規定並確實遵守之。再依當時客觀情狀天候
      晴、有日間自然光線、柏油路面乾燥無缺陷、無障礙物、視距良好等情，此有
      高雄市○○○○○道路交通事故調查報告表一份附卷足參，依被告之智識、能
      力並無不能注意之情事，被告自應注意行車速度及車前狀況，並隨持採取必要
      之安全措施為是。
（二）本件肇事地點在高雄市左營區○○○路六四四號前由西往東方向內側快車道上
      ，該路段之行車速度為時速五十公里，道路中央設有分隔島缺口，未設有燈光
      號誌，肇事前被告之車行方向由西往東方向行駛在內側快車道上，告訴人丙○
      ○之車行方向騎乘機車亦由西往東行駛，在新莊仔路六四四號前左轉欲穿越道
      路中央分隔島缺口至對向車道，肇事後在內側快車道地面上留有被告自小客車
      左側剎車痕長二十三．六公尺、右側剎車痕長二十四．七公尺，肇事後被告自
      小客車停放上開剎車痕東側約十二公尺處之東向內側快車道上，左前車輪距分
      隔島一公尺、左後車輪距分隔島一．五公尺，車頭略呈東北、車尾略呈西南，
      在被告自小客車剎車痕終點處附近之內側快車道地面上則留有告訴人丙○○機
      車之輪胎痕跡長二公尺，在告訴人丙○○機車輪胎痕終點處附近留有一條由東
      向內側快車道斜向西之外側快道、長度十三．一公尺之機車刮地痕，肇事後告
      訴人丙○○機車倒放在機車刮地痕終點處之西向外側快車道上，車頭路呈西北
      、車尾略呈東南，被告自小客車前保險桿及告訴人丙○○機車後車輪及左後車
      輪部分受損等情，此有前開高雄市○○○○○道路交通事故調查報告表一份及
      照片八幀在卷足憑，依此關係位置型態，及二車之行進方向、路線、路況加以
      研析，足見被告於肇事前已見告訴人丙○○騎乘之機車在右前方並穿越道路，
      本應注意車前狀況、減速慢行並採取必要安全措施，竟疏未注意仍以時速七、
      八十公里之高速疾駛，因而煞閃不及撞及告訴人丙○○騎乘之機車而肇事，被
      告就本件交通事故之發生顯有過失，甚為明確。
（三）又汽車（機車亦同）行駛至無號誌交岔路口，轉彎車應暫停讓直行車先行，道
      路交通安全規則第一百零二條第一項第二款定規定甚明。本件告訴人丙○○領
      有重型機車駕駛執照，此有駕駛執照影本一份在卷可參，則其駕駛重型機車行
      經肇事地點之無號誌路段，欲左轉彎穿越道路時，自應注意讓直行車先行，而
      以當時客觀情狀，依告訴人丙○○之智識、能力並無不能注意之情事，然告訴
      人丙○○疏未注意貿然左轉，在東向之內側快車道遭被告之直行車撞擊，則告
      訴人丙○○就本件車禍之發生亦有過失，至為灼然。又告訴人丙○○雖有過失
      ，亦不能因此解免被告應負之過失刑責。而本件交通事故經高雄市政府建設局
      車輛行車事故鑑定委員會鑑定結果，對於被告及告訴人丙○○之肇事原因，亦
      與本院為相同之認定，此有該會高市鑑字第八九０二一一八號鑑定意見書一份
      在卷可參，益徵證明被告就本件交通事故之發生確有過失。
（四）告訴人丙○○因本件車禍受有右舟狀骨骨折、右遠端橈骨骨折、左近端脛骨骨
      折之傷害，被害人黃韋欽受有左側顳枕區頭皮擦傷、瘀傷、腦震盪等傷害，此
      有高雄榮民總醫院診斷證明書二紙在卷足證，是以被告之過失行為與告訴人丙
      ○○及被害人黃韋欽之傷害結果間，具有相當因果關係。本件罪證明確，被告
      過失傷害犯行，已堪認定。
二、核被告乙○○所為，係犯刑法第二百八十四條第一項前段過失傷害罪。又被告雖
    於本院審理中自承肇事時其正駕駛自小客車附載大哥大配件欲前往夜市擺攤營業
    ，且其依此方式販賣大哥大配件已有二個月之久等情，則依被告所述，其主要業
    務為販賣大哥大配件，而以駕車載運大哥大配件為其交通工具，駕駛並非附隨業
    務，則被告於駕車載大哥大前往夜市擺攤途中肇事，與業務過失傷害罪之構成要
    件有間。又被告以一過失行為，傷害告訴人丙○○及被害人黃韋欽之身體，係一
    行為觸犯數罪名之想像競合犯，依法從一重論處。被告於肇事後，於警察機關僅
    知悉犯罪事實，尚未發覺犯罪人前，向據報前去處理之警員坦承肇事並願接受裁
    判之情，業據證人即警員甲○○到庭具結證述綦詳（本院九十年三月十三日訊問
    筆錄），被告所為，合於刑法第六十二條前段自首之要件，茲依法減輕其刑。爰
    審酌被告就本件車禍發生應負之過失責任，及告訴人丙○○、被害人黃韋欽所受
    傷害程度，及車禍迄今被告仍未與告訴人丙○○、丁○○達成民事和解等一切情
    狀，爰量處如主文所示之刑，及諭知易科罰金之折算標準。再按修正前刑法第四
    十一條易科罰金之折算標準，業經總統於九十年一月十日公布為現行刑法第四十
    一條第一項，並於同年月十二日生效，依刑法第二條第一項前段從新從輕原則，
    應依修正後刑法第四十一條第一項前段之規定對於被告最為有利。
三、論結，應依刑事訴訟法第二百九十九條第一項前段、刑法第二條第一項前段、第
    二百八十四條第一項前段、第五十五條前段、第六十二條前段、第四十一條第一
    項前段、罰金罰鍰提高標準條例第一條前段、第二條，判決如主文。
本案經檢察官楊碧英到庭執行職務。
中      華      民      國      九十      年      七    月    三十一    日
                                  臺灣高雄地方法院交通法庭
                                      法  官  張  桂  美
右正本證明與原本無異。
如不服本判決，應於判決送達後十日內，向本院提出上訴狀。
                                      書記官  吳  金  霞
中      華      民      國      九十      年      七    月    三十一    日
參考法條：刑法第二百八十四條第一項。
因過失傷害人者，處六月以下有期徒刑、拘役或五百元以下罰金，致重傷者，處一年
以下有期徒刑、拘役或五百元以下罰金。


司法院資訊處製作；財團法人民間司法改革基金會備份。
